【裁判字號】    90,易,3125
【裁判日期】    901115
【裁判案由】    詐欺
【裁判全文】
臺灣臺中地方法院刑事判決                          九十年度易字第三一二五號
    公  訴  人  臺灣臺中地方法院檢察署檢察官
    被      告  乙○○
右列被告因詐欺案件，經檢察官提起公訴（九十年度偵字第一六五０八號），本院判
決如左：
    主  文
乙○○無罪。
    理  由
一、公訴意旨略以：被告乙○○係臺中市○○區○○路二段二０九之十六號一樓「福
    星廣告社」之負責人。緣群品小吃部（址設臺中縣潭子鄉○○路○段一六二號）
    負責人林振芳於民國八十五年八月五日，委請乙○○施作「中一排骨」廣告看板
    ，並指明以台灣明尼蘇達礦業製造股份有限公司（下稱明尼蘇達公司）產銷之3M
    PANAFLEX SUBSTRATE「軟性招牌系統」（下稱3M軟性招牌系統）為材質。乙○○
    意圖為自己不法之所有，明知3M軟性招牌系統材質每材為新臺幣（下同）一百二
    十元，假意允諾以前開材質製作廣告看板，卻擅自以低價之材質製作，於完工安
    裝時仍向林振芳佯稱該招牌使用前開軟性招牌系統材質，並向其供貨商即明尼蘇
    達公司經銷商虹橋貿易有限公司（下稱虹橋公司）詐稱以3M軟性招牌系統材質為
    林振芳施作廣告看板，提出完工安裝招牌相片向虹橋公司取得五年品質保證卡後
    交予林振芳，致使林振芳陷於錯誤，支付以3M軟性招牌系統材質計算之工程材料
    款九萬餘元。詎八十七年七、八月間，該「中一排骨」廣告看板有退色現象，八
    十九年五、六月間，該招牌已呈顏色模糊，林振芳找乙○○處理，乙○○仍表示
    該招牌係以3M軟性招牌系統材質製作，且置之不理。林振芳即於八十八年九月間
    ，根據五年品質保證卡上所示之明尼蘇達公司、虹橋公司電話與之聯絡說明上情
    ，經明尼蘇達公司派員取樣鑑定，發現該招牌係以他牌低價劣質產品製作，始查
    悉上情，因認被告涉犯刑法第三百三十九條第一項之詐欺取財罪嫌。
二、按犯罪事實應依證據認定之，無證據不得推定其犯罪事實；不能證明被告犯罪者
    ，應諭知無罪之判決，刑事訴訟法第一百五十四條、第三百零一條第一項分別定
    有明文。又認定不利於被告之事實，須依積極證據，苟積極證據不足為不利於被
    告事實之認定時，即應為有利於被告之認定，更不必有何有利之證據；認定犯罪
    事實所憑之證據，雖不以直接證據為限，間接證據亦包括在內，然而無論直接或
    間接證據，其為訴訟上之證明，須於通常一般之人均不致有所懷疑，而得確信為
    真實之程度者，始得據為有罪之認定；再事實之認定，應憑證據，如未能發現相
    當證據，或證據不足以證明，自不能以推測或擬制之方法，以為裁判之基礎，最
    高法院分別著有三十年上字第八一六號、七十六年台上字第四九八六號、四十年
    台上字第八六號判例可資參照。
三、訊據被告乙○○堅決否認有何詐欺取財犯行，辯稱：伊為群品小吃店施作「中一
    排骨」廣告看板所用材質，確實是向虹橋公司購買，該3M軟性招牌系統材質保證
    卡也是虹橋公司給的，虹橋公司拿給伊的軟性招牌系統材質可能是假貨，伊也是
    受害人等語。經查：被告為群品小吃店施作「中一排骨」廣告看板所用材質，經
    明尼蘇達公司採樣鑑定結果，並非該公司產銷之3M軟性招牌系統材質，此業據明
    尼蘇達公司委任之告訴代理人具狀指陳明確，並有群品小吃店廣告招牌底材檢測
    說明一紙在卷可稽。被告施作「中一排骨」廣告看板所用材質，雖非明尼蘇達公
    司產銷之3M軟性招牌系統材質，但被告交付群品小吃店負責人林振芳之五年品質
    保證卡，確實是自明尼蘇達公司中區經銷商虹橋公司處取得，此為告訴人明尼蘇
    達公司所不否認。該五年品質保證卡既是虹橋公司所給與，衡諸常情，虹橋公司
    應不致未賣3M軟性招牌系統材質給被告，而卻僅憑被告提供施工完成之照片即隨
    意發給該保證書。況虹橋公司職員甲○○於檢察官偵訊時證稱：林振芳委託福星
    廣告社做廣告看板時，虹橋公司仍有出貨給乙○○，虹橋公司會請乙○○做好看
    板後提供照片，才會給他保證卡（見九十年度偵字第一六五０八號偵查卷第十一
    頁正面）；於本院審理時證稱：該五年品質保證卡是虹橋公司給福星廣告社，只
    要客戶有向虹橋公司購買3M軟性廣告材質，虹橋公司就會出具保證卡，被告有向
    虹橋公司買貨，所以虹橋公司才會出具保證卡給他（見本院九十年十一月一日審
    判筆錄）。由是可見被告施作「中一排骨」廣告看板時，確實有向虹橋公司購買
    材料。「中一排骨」廣告看板所用材質雖非3M軟性招牌系統材質真品，已如前述
    ，但此可能是被告向虹橋公司買得真品後卻以購自他處之假品施作，亦可能是虹
    橋公司賣給被告之材料即為假品。本案既有上述疑情，且無確切證據證明被告是
    向虹橋公司買得真品後改以假品施工，本院若遽以論處被告詐欺取財罪責，即有
    可能發生誤判而造成冤抑，依有疑唯利被告原則，自應為有利於被告之認定。從
    而本件公訴人所舉證據，尚不足以證明被告涉犯詐欺取財罪責，本院復查無證據
    證明被告有此犯行。不能證明被告犯罪，應諭知無罪之判決。
據上論斷，應依刑事訴訟法第三百零一條第一項，判決如主文。
中      華      民      國      九十      年      十一    月    十五    日
                                        法  官  游  文  科
右正本證明與原本無異。
如不服本判決，應於送達後十日內向本院提出上訴狀（須附繕本），上訴於臺灣高等
法院臺中分院。
                                        書記官
中      華      民      國      九十      年      十一    月    十五    日


司法院資訊處製作；財團法人民間司法改革基金會備份。
